【裁判字號】    92,自,484
【裁判日期】    921020
【裁判案由】    偽造文書
【裁判全文】
臺灣臺北地方法院刑事裁定                          九十二年度自字第四八四號
    自  訴  人  甲○○  男  三.
                          號
    被      告  乙○○
    選任辯護人  吳發隆律師
右列被告因偽造文書案件，經自訴人提起自訴，本院裁定如左：
    主  文
自訴駁回。
    理  由
一、自訴意旨略以：被告乙○○現職台灣高等法院書記官之公務員，竟於民國九十一
    年十一月二十一日台灣高等法院九十一年度上訴字第三○一七號自訴人甲○○涉
    嫌違反槍砲彈藥刀械管制條例等案件審理時，不思翔實登載筆錄之職責，將自訴
    人未聽過之法官訊問及無回應過之答覆，如該日審判筆錄中之「問：對於台灣煙
    火工業同業工會九十一年七月二十三日九一台煙源字第○四七號函有何意見？（
    提示原審卷二第二八二頁至二八三頁並告以要旨）答：如以前所述。」云云等多
    項內容，不實登載於其職務上所掌之筆錄公文書中，侵害自訴人合法權益。因認
    被告涉犯刑法第二百十三條之公文書登載不實罪嫌等語。
二、按法院或受命推事於自訴案件第一次審判期日前訊問及調查結果，如認為案件有
    刑事訴訟法第二百五十二條至第二百五十四條之情形者，得以裁定駁回其自訴，
    同法第三百二十六條第三項定有明文。
三、經查：被告乙○○於台灣高等法院九十一年度上訴字第三○一七號案件之九十一
    年十一月二十一日審判筆錄內確有記載：「問：對於台灣區煙火工業同業工會九
    十一年七月二十三日九一台煙源字第○四七號函有何意見？（提示原審卷二第二
    八二頁至二八三頁，並告以要旨）」、「答：如以前所述。」等語，然該案審判
    長與自訴人於該日審理時，確無訊答前開審判筆錄所載內容等情屬實，除有自訴
    人提出之前開審判筆錄影本在卷可稽外，並經本院向台灣高等法院調取該日庭訊
    錄音帶勘驗屬實，有本院九十二年七月二十一日勘驗筆錄在卷足稽，並為被告所
    不爭執，固堪信屬實。惟按「審判期日應由書記官製作審判筆錄，記載下列事項
    及其他一切訴訟程序：一、審判之法院及年、月、日。二、法官、檢察官、書記
    官之官職、姓名及自訴人、被告或其代理人並辯護人、輔佐人、通譯之姓名。三
    、被告不出庭者，其事由。四、禁止公開者，其理由。五、檢察官或自訴人關於
    起訴要旨之陳述。六、辯論之要旨。七、第四十一條第一項第一款及第二款所定
    之事項。但經審判長徵詢訴訟關係人之意見後，認為適當者，得僅記載其要旨。
    八、當庭曾向被告宣讀或告以要旨之文書。九、當庭曾示被告之證物。一○、當
    庭實施之扣押及勘驗。一一、審判長命令記載及依訴訟關係人聲請許可記載之事
    項。一二、最後曾與被告陳述之機會。一三、裁判之宣示。受訊問人就前項筆錄
    中關於其陳述之部分，得請求朗讀或交其閱覽，如請求將記載增、刪、變更者，
    應附記其陳述。」、「審判期日應全程錄音；必要時，並得全程錄影。當事人、
    代理人、辯護人或輔佐人如認為審判筆錄之記載有錯誤或遺漏者，得於次一期日
    前，其案件已辯論終結者，得於辯論終結後七日內，聲請法院定期播放審判期日
    錄音或錄影內容核對更正之。其經法院許可者，亦得於法院指定之期間內，依據
    審判期日之錄音或錄影內容，自行就有關被告、自訴人、證人、鑑定人或通譯之
    訊問及其陳述之事項轉譯為文書提出於法院。前項後段規定之文書，經書記官核
    對後，認為其記載適當者，得作為審判筆錄之附錄，並準用第四十八條之規定。
    」，刑事訴訟法第四十四條、第四十四條之一分別定有明文。查前開審判筆錄記
    載不實之處，嗣經自訴人於九十一年十二月二十三日提出聲明異議狀後，業經被
    告依前開刑事訴訟法相關規定以附記方式更正在卷，有台灣高等法院九十二年七
    月十七日院田刑精字第一○五一二號函附前開聲明異議狀及附記更正之筆錄附卷
    可稽。是依前開聲明異議狀及附記更正筆錄之頁次記載係連續而無間斷（分別為
    第二一○頁至第二一二頁及第二一三頁至第二一四頁）及自訴人到庭亦表示：伊
    於該日審理時，審判長有將部分卷宗給伊看等語（見本院九十二年十月八日筆錄
    第三頁）情形觀之，足見被告所辯：筆錄係為審理進行順暢故事先做好，後來發
    現有誤，就根據自訴人聲明異議狀更正等語，所言非虛，顯然被告並無明知不實
    故為登載之犯意甚明。此外，就辯護人提出之自訴人未委任律師為代理人，而於
    刑事訴訟法修正公布並於九十二年九月一日施行前提起之自訴案件，於前開刑事
    訴訟法修正公布施行後，是否應依修正後刑事訴訟法施行法第七條之三前段意旨
    ，裁定命自訴人補正律師為代理人，所涉本件自訴是否合法一節（見本院九十二
    年十月八日筆錄第五頁），本院認於此情形提起之自訴案件，依修正後刑事訴訟
    法施行法第七條之三後段規定，仍屬合法提起之自訴案件，惟是否須命自訴人補
    正律師為代理人，固有不同看法（參見本院卷附裁定及評議結論），但本件係裁
    定駁回自訴之案件，是無命自訴人補正律師為代理人之必要，附此敘明。從而，
    依照首開說明，本件自訴應予駁回。
據上論結，應依刑事訴訟法第三百二十六條第三項、第二百五十二條第十款，裁定如
主文。
中      華      民      國    九十二    年      十      月     二十     日
                                  臺灣臺北地方法院刑事第十六庭
                                      審判長法  官  劉嶽承
                                            法  官  張江澤
                                            法  官  劉台安
右正本證明與原本無異
如不服本裁定應於送達後五日內向本院提出抗告狀
                                            書記官  張汝琪
中      華      民      國    九十二    年      十      月    二十一    日


司法院資訊處製作；財團法人民間司法改革基金會備份。
